臺灣新竹地方法院行政訴訟判決　
110年度交字第197號
原      告  彭天佑  
被      告  交通部公路總局新竹區監理所

代  表  人  吳季娟  
訴訟代理人  吳靜宜  
上列當事人間交通裁決事件，原告不服民國110年7月20日竹監新
四字第51-E30N91338號違反道路交通管理事件裁決，提起行政訴
訟，本院判決如下：
    主  文
原告之訴駁回。
訴訟費用新臺幣參佰元由原告負擔。
    事實與理由
一、程序事項：
    本件因屬不服被告所為道路交通管理處罰條例（下稱道交條
    例）第8 條之裁決而提起撤銷訴訟，依行政訴訟法第237 條
    之7 規定，不經言詞辯論，逕行裁判，合先敘明。
二、事實概要：
    原告於民國110年3月18日18時49分許，騎乘訴外人曾旭隆所
    有車牌號碼000-000號普通重型機車(下稱系爭機車)，於行
    經新竹市東區介壽路(介壽路出園區方向與金山街交叉口)時
    ，有跨越槽化線區域之違規行為，遭民眾以行車紀錄器拍得
    影像提出檢舉，嗣為新竹市警察局（下稱舉發機關）第二分
    局員警認原告有「不遵守道路交通標線之指示」之違規行為
    而逕行舉發。原告不服提出申訴，經舉發機關函覆違規事實
    明確，被告遂以違反道交條例第60條第2項第3款規定，於11
    0年7月20日以竹監新四字第51-E30N91338號裁決書（下稱原
    處分），裁處原告罰鍰新臺幣（下同）900元，原告不服，
    提起本件行政訴訟。
三、本件原告主張：
    伊斯時幫公司送貨，於科學園區下班尖峰時經過介壽路時，
    竟遭後方民眾追撞至分隔線內，本人因要趕送貨而不想追究
    ，未料該民眾竟以伊於分隔線之影片進行檢舉，且該影片顯
    係經過剪接，並非警方公證單位錄影採證，請求未經加工過
    的影片以證明上開碰撞之事實云云，並聲明：原處分撤銷。
四、被告則答辯以：
（一）本案經舉發機關於110年5月20日以竹市警二分五字第1100
      013514號函復略以，查系爭車輛於違規單所載時、地，行
      經該路段時違規跨越槽化線區域行駛，其駕駛行為顯已違
      反上揭規定。復經重新檢視民眾檢舉之影片後，其違規跨
      越行駛於槽化線區域之違規駕駛行為已屬明確，本案依違
      反道交條例第60條第2項第3款「不遵守道路交通標線之指
      示」之規定予以舉發無訛等語。
（二）經檢視舉發單位所提供之影像，影像18：49：32時，檢舉
      人與原告行駛於同一車道上，原告位於檢舉人之右前方；
      影像18：49：32時，原告車身往左側行駛，逐漸靠近檢舉
      人右車頭，隨著兩車靠近，原告左右回頭，系爭機車前輪
      壓在槽化線上，原告與檢舉人開始對話：「原告：你有問
      題嗎？撞我幹嘛？檢舉人：你這樣對嗎？我直走你這樣切
      過來！原告：我走這邊耶，你自己撞我的！檢舉人：而且
      你還踩白線。原告：我有行車紀錄器喔！檢舉人：你還踩
      …那個線。原告：我走這邊耶。」；影像18：49：56時，
      原告與檢舉人已結束對話，系爭機車車身及輪胎均已離開
      槽化線區域，原告向前行駛，前方有足夠空間供原告停等
      紅燈號誌，原告未於該處停等而向左行駛於槽化線上，影
      片結束。由上開採證影像可知，影片初始原告與檢舉人因
      行車糾紛，系爭機車暫停於槽化線之右側邊線上，惟原告
      繼續向前行駛後，未於原車道繼續等候號誌，而逕自跨越
      左側槽化線之行為，已違反道交條例第60條第2項第3款「
      不遵守道路交通標線之指示」甚明。綜上所述，本件既經
      舉發單位查證違規屬實，被告依相關法規裁處應屬適法，
      本件原告之訴為無理由等語，並聲明：原告之訴駁回。
五、本院之判斷：
（一）按「汽車駕駛人，駕駛汽車有下列情形之一，而本章各條
      無處罰之規定者，處新臺幣900元以上1,800元以下罰鍰：
      …三、不遵守道路交通標誌、標線、號誌之指示。…」，道
      路交通管理處罰條例第60條第2項第3款定有明文。又按「
      （第1項）槽化線，用以引導車輛駕駛人循指示之路線行
      駛，並禁止跨越。劃設於交岔路口、立體交岔之匝道口或
      其他特殊地點。（第2項）本標線線型分為單實線、Ｙ型線
      與斜紋線三種。其顏色應與其連接之行車分向線、分向限
      制線或車道線相同。單實線、Ｙ型線線寬均為一五公分，
      斜紋線之周圍邊線寬一五公分，斜紋線寬20公分，間隔30
      公分，斜45度。」，道路交通標誌標線號誌設置規則第17
      1條第1、2項亦有明文。次依違反道路交通管理事件統一
      裁罰基準表規定，違反道交條例第60條第2項第3款之規定
      未依規定變換車道者，如係機車，於期限前繳納或聽候裁
      決者，處罰鍰900元。 
（二）次按，本件行為時道交條例第7條之1規定：「對於違反本
      條例之行為者，民眾得敘明違規事實或檢具違規證據資料
      ，向公路主管或警察機關檢舉，經查證屬實者，應即舉發
      。但行為終了日起逾7日之檢舉，不予舉發。」行為時道
      交條例第7條之2第1項第7款、第2項但書第8款規定：「（
      第1項）汽車駕駛人之行為有下列情形之一，當場不能或
      不宜攔截製單舉發者，得逕行舉發：七、經以科學儀器取
      得證據資料證明其行為違規。」、「前項第7款之科學儀
      器應採固定式，並定期於網站公布其設置地點。但汽車駕
      駛人之行為屬下列情形之一者，不在此限：八、跨越禁止
      變換車道線或槽化線。」;又交通部會同內政部依道交條
      例第92條第4項規定授權訂定之違反道路交通管理事件統
      一裁罰基準及處理細則第10條第2項規定：「前項稽查，
      查獲違反道路交通管理事件之舉發方式如下：二、逕行舉
      發：依本條例第7條之2規定之舉發。…五、民眾檢舉舉發
      ：就民眾依本條例第7條之1規定檢舉違反本條例之行為，
      經查證屬實之舉發。」第22條規定：「（第1項）公路主
      管或警察機關受理民眾檢舉違反道路交通管理事件，應即
      派員查證，經查證屬實者，應即舉發，並將處理情形回復
      檢舉人。（第2項）前項檢舉違規證據係以科學儀器取得
      ，足資認定違規事實者，得逕行舉發之。（第3項）公路
      主管或警察機關機關為查證民眾檢舉違反道路交通管理事
      件，必要時得通知檢舉人或被檢舉人到場說明。」核屬執
      行違反道路交通管理事件程序之具體細節規定，並未逾越
      母法之授權，與法律保留原則亦無違背。由上述規定可知
      ，就跨越槽化線之違規行為，民眾自得以其行車紀錄器拍
      得之影像進行檢舉，復經查證屬實者，公路主管或警察機
      關即應逕行舉發，合先陳明。
（三）查上開事實概要欄所述之事實，除下述爭點外，為兩造所
      不爭執，並有違規明細暨送達證書、陳述單、舉發機關函
      文、駕駛人基本資料、汽車車籍查詢單、舉發光碟及影像
      截圖、檢舉明細、原處分書等在卷可稽，應認屬實。則本
      件之爭點在於原告是否於本件舉發單所載時、地有「不遵
      守道路交通標線之指示」之違規事實？
（四）經查，原告雖以前詞置辯，然經本院當庭勘驗上開舉發光
      碟，結果如下：「畫面顯示時間:2021/03/18，18:49:32－
      18:49:59，夜晚、無雨，車流擁塞、緩速前進，因路燈及
      車燈之照明而視距尚佳。攝影機所載車輛（下稱檢舉機車
      ）所在車道於左前方漸匯入主線道之外側車道，左前方地
      面繪有槽化線，所在車道上有多部汽、機車緩速前進，鏡
      頭可見檢舉機車左側緊臨槽化線，約有2-3 部機車於其左
      前方槽化線上行駛，其右前方有車牌號碼000-0 00號機車
      （下稱系爭機車）漸向左緩速行駛至檢舉機車前方。檢舉
      機車於18:49:36由後方輕微碰撞到系爭機車，此時系爭機
      車先是壓在槽化線邊緣，其後駛入槽化線上。系爭機車駕
      駛因受碰撞而停頓並左右回頭查看，嗣因前方車流阻塞而
      兩車靠近。18:49:42可見系爭機車壓在槽化線邊緣上停下
      。系爭機車駕駛: 「你有問題嗎？撞我幹嘛？」，檢舉機
      車駕駛: 「你這樣騎車對嗎？我直走，你這樣切過來！」
      ，系爭機車駕駛: 「我走這邊耶，你自己撞我的！」，檢
      舉機車駕駛: 「而且你還踩白線。」，系爭機車駕駛: 「
      我有行車紀錄器喔！」，檢舉機車駕駛: 「你還踩…那個
      分隔線。」，系爭機車駕駛: 「我走這邊耶。」，語畢即
      騎車向前，行駛於前方停等汽車與槽化線之間，初尚無駛
      入槽化線內，惟於18：49：59系爭機車為向左駛入槽化線
      內，畫面結束。」，此有111年4月1日調查證據筆錄附卷
      可參。由上開舉發光碟影像及勘驗內容可見，斯時雖為夜
      間，然因沿途路燈及車流車燈之照明而視距尚佳，地面所
      繪之標示標線亦無磨損脫落、清楚可辨。系爭機車與檢舉
      機車之騎士因前方車流擁塞而有碰撞致生爭執情事，系爭
      機車騎士於爭執後離去現場之際違規駛入槽化線內等情，
      其「不遵守道路交通標線之指示」之違規事實明確。原告
      雖主張係因檢舉人追撞始致生上開違規情事云云，然由上
      開舉發光碟影像及勘驗內容清楚可見，原告係於上開碰撞
      並爭執完畢之後，始自行緩速駛入槽化線內，是原告上開
      主張，實難可採，被告據此裁罰，自無違誤。
（五）原告雖主張檢舉人提供之影片顯經剪輯，被告自應以公正
      單位之錄影採證云云。然行車紀錄器係錄影設備，顯為科
      學儀器之一種，縱未經定期校正，所拍得之影像亦得經科
      學考證其真實性，且依度量衡法第5條及度量衡器檢定檢
      查辦法第3條之規定，行車紀錄器亦非屬應經經濟部標準
      檢驗局定期檢定之法定度量衡器之種類及範圍，是民眾以
      行車紀錄器所拍得影像當無庸以業經定期校正作為具證據
      能力之合法要件至明。而對於違反本條例之行為者，民眾
      得以科學儀器取得證據資料證明並敘明違規事實提出檢舉
      ，經公路主管或警察機關查證屬實者，應即逕行舉發，此
      觀道交條例第7條之1、第7條之2第1項第7款、違反道路交
      通管理事件統一裁罰基準及處理細則第22條之規定即可得
      證，由本件舉發光碟影像，即本件檢舉人之行車紀錄器所
      呈現之影像，內容已明白可辨認系爭機車之車型外觀、車
      牌及行車態樣，復以本件舉發過程之錄影為民眾於110年3
      月18日以所有之行車紀錄器所拍得，並依法檢附上開影像
      於線上向警方檢舉，此有本件舉發機關提出之檢舉明細表
      在卷可稽（見本院卷第53頁），揆諸前開規定，警方依法
      舉發本件違規事實，自屬於法有據；且有關於本件舉發過
      程之錄影，係錄影設備之機械作用，乃真實保存當時錄影
      之連續內容所得，並非憑人之記憶轉述或事後排演而成，
      業經本院勘驗屬實，並經舉發員警依道交條例第7條之1規
      定查證屬實即予舉發，其影像畫面連續而流暢，場景、光
      影、色澤均屬正常而自然呈現，並無不實之處，是原告僅
      空言主張本件檢舉影片顯經剪輯云云，卻未就此利己之變
      態事實提出任何具體事證以實其說，本院自難作利於原告
      之推認，是原告上開主張，實難足採。
（六）綜上所述，原告駕駛系爭車輛於上揭時間、地點確有「不
      遵守道路交通標線之指示」之違規行為，被告依道交條例
      第60條第2項第3款之規定，以原處分裁處原告罰鍰900元
      ，並無違誤。原告以前述理由訴請撤銷原處分，為無理由
      ，應予駁回。
六、本件判決基礎已臻明確，兩造其餘攻防方法及訴訟資料經本
    院斟酌後，核與判決結果不生影響，爰不一一詳予論述，併
    此敘明。
七、本件第一審裁判費為300元，應由原告負擔，並確定第一審
    訴訟費用額如主文第2項所示。
八、據上論結，本件原告之訴為無理由，依行政訴訟法第237條
    之7、第98條第1項前段、第237條之8第1項、第237條之9、
    第104條、民事訴訟法第93條，判決如主文。
中　　華　　民　　國　　111 　年　　7 　　月　　19　　日
                  行政訴訟庭　法　官　林南薰
上為正本係照原本作成。
如不服本判決，應於判決送達後20日內，向本院提出上訴狀並表
明上訴理由（原判決所違背之法令及其具體內容或依訴訟資料可
認為原判決有違背法令之具體事實），其未載明上訴理由者，應
於提出上訴後20日內向本院補提理由書（上訴狀及上訴理由書均
須按他造人數附繕本，如未按期補提上訴理由書，則逕予駁回上
訴），並應繳納上訴裁判費新臺幣750元。
中　　華　　民　　國　　111 　年　　7 　　月　　19　　日
                              書記官　陳麗麗